臺灣高等法院民事判決
110年度訴字第9號
原      告  大一工程股份有限公司

法定代理人  林志忠  
            林南榮  
            林雅玲  
訴訟代理人  許瀞芳  

被      告  林裕宸（原名：林益靖）


訴訟代理人  林福地律師
複 代理 人  黃志文律師
被      告  楊保國  

上列當事人間因被告侵占案件，原告提起附帶民事訴訟，請求侵
權行為損害賠償，經本院刑事庭裁定移送（109年度附民字第528
號），本院於中華民國111年2月15日言詞辯論終結，判決如下：
    主  文
被告應連帶給付原告新臺幣貳仟壹佰玖拾叁元，及其中被告林裕
宸自民國一○九年十二月二十四日起，被告楊保國自民國一一○年
一月五日起，並均至清償日止，按年息百分之五計算之利息。
原告其餘之訴駁回。
訴訟費用由被告連帶負擔百分之一，餘由原告負擔。
原告假執行之聲請駁回。
    事實及理由
壹、程序方面：
一、按解散之公司除因合併、分割或破產而解散外，應行清算；
    股份有限公司之清算，以董事為清算人，公司法第24條、第
    322條第1項本文分別定有明文。經查，原告公司經主管機關
    新北市政府於民國（下同）110年2月2日以新北府經司字第1
    108095095號函命令解散，有前開函文可稽（見本院訴字卷
    第33、34頁），依上規定，原告董事林志忠、林南榮、林雅
    玲為法定清算人，並為原告之法定代理人。
二、被告楊保國（下直稱其名）經合法通知，未於言詞辯論期日
    到場，核無民事訴訟法第386條各款所列情形，爰依原告之
    聲請，由其一造辯論而為判決。
貳、實體方面：　　　　　　　　　　
一、原告主張：被告林裕宸（下直稱其名）、楊保國均為伊員工
    ，林裕宸為業務人員，楊保國為領班工頭。林裕宸為求賺取
    更多利潤，另行成立宜家誠有限公司（下稱宜家誠公司，負
    責人為林裕宸配偶潘宜家）接案經營（宜家誠公司及潘宜家
    部分已據原告撤回），並自107年11月24日起至同年12月間
    以宜家誠公司名義承攬位於新北市○○區○○路000號工地（下
    稱中和路工地）、樹林區之工地。因需要相關機械及材料，
    竟與楊保國於107年11月25日至伊所承攬，位在新北市○○區○
    ○○街00巷0弄○○○○○○區○○○○○○市○○區○○路0段000巷0號（下稱
    中和區案場）之施工案場，載運伊所有之水泥攪拌機、雙轉
    磨地機（下合稱本案機械）；又至伊所承攬，位在新北市○○
    區○○路0段000巷底工地（下稱汐止區案場），載運伊所有之
    中塗原料約4、5組；復至伊所承攬，位在臺北市○○區○○路0
    段000號工地（下稱南港區案場），載運伊所有之工程塗料
    約1、2組、甲苯原料約1、2桶、水刮2支、手套1包即12副（
    下合稱本案材料），至中和路工地使用，而將本案機械、本
    案材料侵占入己，致伊受有損害新臺幣（下同）150萬元。
    爰依民法第184條、第185條、第188條、第195條規定，請求
    被告連帶負賠償責任。並聲明：⑴被告應連帶給付伊150萬元
    ，及自刑事附帶民事訴訟起訴狀繕本送達翌日起至清償日止
    ，按年息5％計算之利息。⑵願供擔保，請准宣告假執行。
二、林裕宸以：伊於108年6月18日與原告達成和解，約定賠償金
    額為100萬元，雙方並簽訂和解書（下稱系爭和解書）。系
    爭和解書第2條記載伊已償還66萬8734元，至餘款33萬1226
    元，伊已匯款支付20萬元予原告。原告又於108年7月扣取伊
    薪資1萬5000元，108年8月扣取伊薪資2萬元，故剩餘未償金
    額為9萬6266元。另原告於108年9月間歇業，伊依勞動基準
    法規定對原告有薪資、資遣費及預告工資債權共計13萬6341
    元，伊已向臺灣新北地方法院（下稱新北地院）聲請對原告
    發108年度司促字第37653號支付命令獲准確定，依該支付命
    令確認之債權13萬6341元，足資抵銷和解未償金額9萬6266
    元等語置辯。並聲明：⑴原告之訴駁回。⑵如受不利之判決，
    願供擔保請准宣告免為假執行。
　　楊保國則未於言詞辯論期日到場，亦未提出書狀作何聲明或
    陳述。
三、原告主張：林裕宸、楊保國均為其員工，林裕宸另成立宜家
    誠公司（負責人為林裕宸配偶潘宜家）接案經營，並自107
    年11月24日起至同年12月間以宜家誠公司名義承攬中和路工
    地、樹林區之工地。因需要相關機械及材料，林裕宸與楊保
    國於107年11月25日至其所承攬之板橋區案場及中和區案場
    ，載運其所有之本案機械；又至其所承攬之汐止區案場，載
    運其所有之中塗原料約4、5組；復至其所承攬之南港區案場
    ，載運其所有之工程塗料約1、2組、甲苯原料約1、2桶、水
    刮2支、手套1包即12副，至中和路工地使用，而將本案機械
    、本案材料侵占入己等情，業據提出新北市政府警察局中和
    分局錦和派出所受理案件證明單、客戶銷退貨明細表為證（
    見本院訴字卷第219、289至301頁），且林裕宸對此並未爭
    執，而楊保國經合法通知，未提出書狀或於開庭時到場爭執
    。又林裕宸、楊保國因此犯共同業務侵占罪，經新北地院10
    9年度易字第41號刑事判決、本院刑事庭109年度上易字第20
    47號刑事判決判處林裕宸有期徒刑6月，緩刑2年，並應於刑
    事判決確定之日起6月內向公庫支付5萬元；楊保國有期徒刑
    6月，併科罰金3萬元確定，此經本院依職權調閱該刑事卷宗
    查核屬實，堪信為真實。
四、得心證之理由：
  ㈠系爭和解書有無效力？
　⒈林裕宸辯稱：其於108年6月18日與原告達成和解，雙方並簽
    訂系爭和解書，約定賠償金額為100萬元云云。原告則主張
    ：系爭和解書並未蓋當時原告法定代理人林志忠之印文，僅
    有蓋林南榮之印文，系爭和解書應為無效等語。
　⒉按董事長對內為股東會、董事會及常務董事會主席，對外代
    表公司，公司法第208條第3項前段著有規定。經查，系爭和
    解書記載：「甲方：大一工程股份有限公司。代表人林南榮
    …乙方：林益靖（即林裕宸）…中華民國108年6月18日」等語
    ，其上並蓋有大一工程股份有限公司、林南榮、林益靖（即
    林裕宸）之印文（見本院附民字卷第19頁）。惟原告於107
    年12月13日至新北市政府於110年2月2日命令原告解散前之
    董事長為林志忠，林南榮僅為原告之董事，有股份有限公司
    變更登記表可憑（見本院訴字卷第35至37頁）。準此，系爭
    和解書之簽具既非由原告法定代表機關即董事長林志忠為之
    ，原告復已否認系爭和解書之效力，且林裕宸亦曾於寄發予
    原告、林南榮之台北杭南郵局第001677號存證信函中質疑林
    南榮並非原告之法定代理人（見本院訴字卷第160頁），則
    系爭和解書對於原告、林裕宸應不生效力，堪予認定。至被
    告雖辯稱林南榮是經授權，林志忠所知悉，事後有同意云云
    ，為原告所否認，亦乏證據證明，尚非可採。
  ㈡原告得請求被告賠償若干？　　
　⒈原告主張：被告將本案機械、本案材料侵占入己，致其受有
    損害150萬元等語。被告則辯稱：本案機械於使用後已歸還
    原告，原告亦未舉證證明本案材料所受損害為何，另林裕宸
    已匯款支付20萬元予原告，且對原告有薪資、資遣費及預告
    工資等債權共計13萬6341元足資抵銷云云。
　⒉經查，被告侵占之本案機械業於108年3月23日返還原告，有
    林南榮於刑案偵查中所提之刑事說明一狀及所附照片可考（
    見臺灣新北地方檢察署108年度偵字第16187號卷第51、61頁
    ），原告並陳稱：本案機械已經返還，機器有耗損，但不主
    張這部分的損害等語（見本院訴字卷第278頁），故難認原
    告就本案機械部分得對被告有所請求。至於就本案材料（即
    中塗原料約4、5組、工程塗料約1、2組、甲苯原料約1、2桶
    、水刮2支及手套1包即12副）部分，依原告提出之107年10
    月25日至107年12月24日客戶銷退貨明細表（見本院訴字卷
    第289至301頁），其中中塗主劑、高固型面塗主劑、止滑面
    主劑、綠建材環氯樹脂底中塗主劑之單價介於95元至127元
    間，爰以127元作為認定中塗原料、工程塗料、甲苯原料之
    單價，則被告侵占中塗原料約4、5組、工程塗料約1、2組、
    甲苯原料約1、2桶致原告所受損害為1143元（127元×5＋127
    元×2＋127元×2＝1143元）。另就水刮2支、手套1包即12副部
    分，經本院命原告提出相關單據及資料（見本院訴字卷第27
    8頁），原告仍未提出相關資料證明此部分其所受損害若干
    ，然被告侵占水刮2支、手套1包即12副確實造成原告受有損
    害，本院審酌水刮、手套1包即12副市價一般約350元，依民
    事訴訟法第222條第2項規定酌定此部分原告所受損害為1050
    元（350元×2＋350元＝1050元）。故原告就本案材料部分所受
    損害共計為2193元（1143元＋1050元＝2193元）。
　⒊被告雖辯稱：林裕宸已匯款支付20萬元予原告云云，然依匯
    款匯出憑證所載（見本院訴字卷第135頁），其匯款人為宜
    家誠公司，並非林裕宸，且在備註欄有「宜蘭溫泉飯店工程
    款」字樣，故該款項無證據證明作為林裕宸賠償原告本件損
    害之用，不足為有利於被告之認定。被告另辯稱：林裕宸對
    原告有薪資、資遣費及預告工資等債權共計13萬6341元足資
    抵銷云云，並提出新北地院108年度司促字第37543號支付命
    令、支付命令確定證明書為證（見本院訴字卷第161至165、
    167頁），但林裕宸侵占本案材料所生債務乃因故意侵權行
    為而負擔之債，依民法第339條規定：「因故意侵權行為而
    負擔之債，其債務人不得主張抵銷」之旨，被告自不得以林
    裕宸對原告有薪資、資遣費及預告工資等債權共計13萬6341
    元主張抵銷，被告此部分所辯，亦難憑採。
五、再按因故意或過失，不法侵害他人之權利者，負損害賠償責
    任；數人共同不法侵害他人之權利者，連帶負損害賠償責任
    ，民法第184條第1項前段、第185條第1項前段分別規定明確
    。被告侵占原告所有之本案材料，係共同不法侵害原告之財
    產權，應連帶負損害賠償責任。從而，原告依民法第184條
    第1項前段、第185條第1項前段規定，請求被告應連帶給付
    原告2193元，及其中林裕宸自刑事附帶民事訴訟起訴狀繕本
    送達翌日即109年12月24日起，楊保國自刑事附帶民事訴訟
    起訴狀繕本送達翌日即110年1月5日起，並均至清償日止，
    按年息5％計算之法定遲延利息，為有理由，應予准許，逾此
    部分之請求，則屬無據，應予駁回。
六、本件訴訟標的金額未逾150萬元，本院判決後即確定，故就
    原告勝訴部分無宣告假執行之必要。至原告敗訴部分，其假
    執行之聲請失所附麗，應予駁回。　　
七、本件事證已臻明確，兩造其餘攻擊防禦方法及未經援用之證
    據，經核與判決之結果不生影響，爰不逐一論述，附此敘明
    。　
八、據上論結，本件原告之訴一部為有理由，一部為無理由。依
    民事訴訟法第385條第1項前段、第79條、第85條第2項，判
    決如主文。　　
中　　華　　民　　國　　111 　年　　3 　　月　　8 　　日
                  民事第十庭    
                      審判長法  官  黃嘉烈
                            法  官  高明德
                            法  官  張文毓　　
正本係照原本作成。
不得上訴。

中　　華　　民　　國　　111 　年　　3 　　月　　8 　　日
　　　　　　　　　　　　　  
　　　　　　　　　　　　　書記官  劉文珠